【裁判字號】    88,再易,26
【裁判日期】    890829
【裁判案由】    給付票款
【裁判全文】
臺灣板橋地方法院民事判決  八十八年再易字第二十六號
    再審原告    甲○○
    再審被告    乙○○
                        居台北市中山區○○○路○段四十二號二樓
右當事人間請求給付票款事件，再審原告對於中華民國八十八年四月二十八日本院八
十七年度簡上字第一五一號確定判決，提起再審之訴，本院判決如左：
    主      文
再審之訴駁回。
再審訴訟費用由再審原告負擔。
    理      由
一、按提起再審之訴，祇須主張原確定判決有民事訴訟法第四百九十六條第一項或第
    四百九十七條所列情形之一，即為合法（最高法院四十六年度台抗字第一一五號
    判例意旨參照）。又再審之訴，應以訴狀表明再審理由及關於再審理由之證據，
    亦為同法第五百零一條第一項第四款所明定。本件再審之訴，再審原告以再審訴
    狀表明發見未經斟酌之證物或得使用該證物（即民事訴訟法第四百九十六條第一
    項第十三款之規定）為再審理由，形式上合於法定程式，本院自應進而就其再審
    之訴有無再審理由予以審究，合先敘明。
二、本件再審原告提起再審之訴，其聲明為：(一)台灣板橋地方法院八十八年四月二十
    八日八十七年度簡上字第一五一號民事確定判決廢棄。(二)右廢棄部分，再審被告
    在第二審之上訴駁回。(三)再審及再審前第一、二審訴訟費用均由再審被告負擔。
    再審理由則稱：本院八十七年度簡上字第一五一號民事確定判決理由四中提及「
    經查，上訴人業據提出系爭並未載明發票年、月、日之本票影本七件，以證明系
    爭本票係屬無效票；而被上訴人則陳稱系爭本票為訴外人簽發後由上訴人背書再
    交付被上訴人收執（見本院八十七年六月十八日準備程序筆錄）」；「顯見該本
    票之發票年、月、日係上訴人背書後再由他人予以填載該日期，並非係發票人於
    發票時所記載之事實，要堪認定。況被上訴人則並未舉證訴外人郭金財確有授權
    其填載發票年、月、日，」綜觀前所述理由，並未就系爭本票發票年、月、日，
    是否確係由發票人所填寫此一事實加以斟酌，僅以筆力深淺度、筆跡明顯度均不
    同，即認定再審原告所持有之系爭本票係無效之票據，甚而認定系爭本票之發票
    年、月、日係在未經發票人郭金財授權之情形下所填寫，詎將再審原告於前第一
    審之原判決廢棄並駁回第一審簡易之訴。然而事實並非如此，發票人郭金財於台
    灣板橋地方法院檢察署八十八年度偵續一字第一二號偽造文書案件八十八年七月
    二十九日當庭曾向檢察官承認系爭本票發票年、月、日係由發票人郭金財所親自
    填寫，惟基於偵查不公開原則，再審原告無從取得相關資料，請依職權向台灣板
    橋地方法院檢察署調閱當日之偵查筆錄，以明事實真象。故今前述民事確定判決
    難謂無民事訴訟法第四百九十六條第一項第十三款所指發見未經斟酌之證物或得
    使用該證物者等語。
三、按當事人發見未經斟酌之證物或得使用該證物，且該證物以如經斟酌可受較有利
    益者為限，得以再審之訴對於確定局判決聲明不服，民事訴訟法第四百九十六條
    第一項第十三款固有明文，惟當事人以發現未經斟酌之證物為再審理由者，須其
    證物在前訴訟程序事實審言詞辯論終結前已經存在，因當事人不知有此，致未經
    斟酌，現始知之者而言，若其證物為前訴訟程序事實審言詞辯論終結後所發生，
    或已經前訴訟程序事實審認為不必要而不予調查者，則不得以之為再審理由（最
    高法院二十九年上字第一○○五號、三十二年上字第一二四七號判例意旨參照）
    。又所謂或得使用該證物，指事實審言詞辯論終結前已存在之證物，當事人雖知
    有此而不能使用，現始能使用者而言。綜上說明，可知民事訴訟法第四百九十六
    條第一項第十三款所謂之「證物」，需以前訴訟程序事實審言詞辯論終結前已經
    存在者為限，否則即與該款所規定「發見」之意旨不符。經查，本件再審原告所
    指發見之證據─即發票人郭金財於台灣板橋地方法院檢察署八十八年度偵續一字
    第一二號偽造文書案件八十八年七月二十九日訊問時所為證述之訊問筆錄，係本
    院八十七年度簡上字第一五一號事件於八十八年四月十四日言詞辯論終結後始存
    在，則再審原告執此主張原確定判決有民事訴訟法第四百九十六條第一項第十三
    款之情形，顯無理由。
四、綜上所述，再審原告主張原確定判決有民事訴訟法第四百九十六條第一項第十三
    款之情形，提起再審之訴，顯無理由，爰不經言詞辯論，予以駁回。
五、結論：本件再審之訴顯無理由，依民事訴訟法第五百零二條第二項、第七十八條
    ，判決如主文。
中      華      民      國    八十九    年      八      月    二十九    日
                                  臺灣板橋地方法院民事第二庭
~B審判長法官  蕭惠芳
~B      法官  黃信滿
~B      法官  戴嘉清
右為正本係照原本作成。
本判決不得上訴。
中      華      民      國    八十九    年      八      月    二十九    日
~B法院書記官  賴早敏


司法院資訊處製作；財團法人民間司法改革基金會備份。
